【裁判字號】    98,裁,1699
【裁判日期】    980709
【裁判案由】    償還公費
【裁判全文】
最  高  行  政  法  院  裁  定
                                      98年度裁字第1699號
上  訴  人  陸軍軍官學校
代  表  人  甲○○
訴訟代理人  葉智幄  律師
被 上訴 人  乙○○
            丙○○
上列當事人間償還公費事件，上訴人對於中華民國96年7月11日
臺北高等行政法院95年度訴字第1071號判決，提起上訴，本院裁
定如下：
    主  文
上訴駁回。
上訴審訴訟費用由上訴人負擔。
    理  由
一、按對於高等行政法院判決之上訴，非以其違背法令為理由，
    不得為之，行政訴訟法第242條定有明文。依同法第243條第
    1項規定，判決不適用法規或適用不當者，為違背法令；依
    同法第243條第2項規定，判決有該條項所列各款情形之一者
    ，為當然違背法令。又提起上訴，應以上訴狀表明上訴理由
    並應添具關於上訴理由之必要證據，復為同法第244條第1項
    第4款及第2項所明定。是當事人提起上訴，如以原審判決有
    不適用法規或適用不當為理由時，其上訴狀應有具體之指摘
    ，並揭示該法規之條項或其內容；如以原審判決有行政訴訟
    法第243條第2項所列各款情形為理由時，其上訴狀應揭示合
    於該條款之事實。上訴狀或理由書如未依上述方法表明，或
    其所表明者顯與上開法條規定之違背法令情形不相合時，即
    難認為已合法表明上訴理由，其上訴自非合法。
二、本件上訴人於原審起訴主張被上訴人乙○○，原係上訴人學
    校之學生，嗣因意志不堅，不願意繼續就讀，而遭開除學籍
    ；被上訴人丙○○則為乙○○之家長，同意並保證願意負責
    繳納其子弟所需賠償之金額。故上訴人與被上訴人間屬國家
    機關與人民約定提供某種給付，並使接受者負合理之負擔或
    其他公法上對待給付之義務，而成立行政契約關係。爰請求
    判決被上訴人乙○○或丙○○應給付上訴人新臺幣（下同）
    53,047元，及自本件起訴狀繕本送達之翌日起至清償日止，
    按年息百分之五計算之利息。如其中任一被上訴人已為清償
    ，其他被上訴人於清償範圍免其責任等語，經原審判決駁回
    後，上訴人不服，提起本件上訴。
三、上訴意旨雖主張：(一)發還原高職畢業證書並「不能證明」已
    清償費用：1.依陸軍軍官學校民國80年10月29日（80）朝堅
    字第7110號開除學籍文令，被上訴人係於80年10月22日核定
    開除學籍。2.再依陸軍總司令部81年4月7日烽信字第1217號
    令，其目的係在保障學生之就學權益，縱公費未獲清償，為
    免造成學生就學或升學之阻礙，故先發還畢業證書予學生，
    可知畢業證書之發還確有其事實，且被上訴人於上開文令公
    布時仍未償還費用，為不影響被上訴人就學之權益，以落實
    憲法保障之受教權，故被上訴人方會取得畢業證書，是取得
    畢業證書並不足以證明已清償公費。(二)被上訴人至今仍未清
    償賠款費用：1.由陸軍軍官學校退學及開除學籍賠款帳戶（
    臺灣銀行鳳山分行00000000000-0）並無被上訴已清償賠償
    之存款交易明細。且陸軍軍官學校主計單位控管之「專科學
    生賠款繳款登記簿」，亦無被上訴人繳款之紀錄。2.依證人
    「林建邦」在原審96年5月22日證稱可知，證人亦未曾收受
    被上訴人之賠款。被上訴人何時、以何方式、繳交賠款予何
    人之過程，均未曾具體說明，則如何認定被上訴人已清償賠
    款？依行政訴訟法第136條準用民事訴訟法第277條規定被上
    訴人就其已清償之事實，應負舉證責任等語。
四、惟查原判決駁回上訴人之訴，其理由已明：被上訴人乙○
    ○辯稱伊於離開學校當天，已由伊姐姐以現金繳清所有費用
    ，伊有看過繳款收據，惟時日太久，現已無法找到收據。又
    依家長同意書記載賠償在校費用後，上訴人即會發還原高職
    畢業證書，由伊之畢業證書已經上訴人發還可證明伊確實已
    繳清應賠償之費用等語，業據提出家長同意書及畢業證書為
    證，另據被上訴人乙○○當時遭開除時，在上訴人的教務處
    考核科擔任中尉訓練官，負責學生開除、退學等業務之證人
    林建邦證稱：學生繳款後收支組會給予學生收據，學生再拿
    收據到考核科來辦理離校手續，如果學生沒有依規定辦妥離
    校手續，我們就不會發還畢業證書等語。茲被上訴人乙○○
    既已獲發還畢業證書，足見被上訴人所辯業已繳清費用等情
    ，應可採信。上訴人雖稱：縱學生沒有繳清費用，學校後來
    亦有變通發還畢業證書之情形，故不能以發還畢業證書，即
    推認已繳清費用云云。惟就此變態事實，上訴人應負舉證責
    任。依證人林建邦所述：「我知道後來國防部有變通之規定
    ，但是當時我也調走了，至於何時國防部有此種規定，我不
    記得了」。是依證人林建邦所述，尚無法認定確有上開變通
    發還畢業證書之情形，此外，上訴人並未舉證以實其說，故
    上訴人所稱，要不足採。何況依行政訴訟法第136條準用民
    事訴訟法第277條規定：「當事人主張有利於己之事實者，
    就其事實有舉證之責任。但法律別有規定，或依其情形顯失
    公平者，不在此限」。查被上訴人乙○○於80年10月22日為
    上訴人開除學籍，迄本件95年3月27日起訴止，為期將近15
    年，上訴人主張被上訴人積欠之金額僅53,047元，衡情要被
    上訴人保留該53,047元之收據近15年之久，並得於訴訟中提
    出，亦顯失公平。是上訴人以被上訴人不能提出該繳費收據
    ，即主張被上訴人尚有欠費，即不足採等語，就兩造舉證責
    任之分配，及其攻擊防禦意旨，說明其法律見解及得心證之
    理由。經核上訴意旨無非堅持其於原審主張之歧異見解，就
    原審認定事實及取捨證據之職權行使，指摘其為不當，而非
    具體表明合於不適用法規、適用法規不當、或行政訴訟法第
    243條第2項所列各款之情形，難認對該判決之如何違背法令
    已有具體之指摘。依首開規定及說明，應認其上訴為不合法
    。
五、依行政訴訟法第249條第1項前段、第104條、民事訴訟法第
    95條、第78條，裁定如主文。
中    華    民    國    98    年    7     月    9     日
                    最高行政法院第七庭
                        審判長法官  藍  獻  林
                              法官  廖  宏  明
                              法官  張  瓊  文
                              法官  姜  素  娥
                              法官  林  文  舟
以  上  正  本  證  明  與  原  本  無  異
中    華    民    國    98    年    7     月    10    日
                              書記官  邱  彰  德


司法院資訊處製作；財團法人民間司法改革基金會備份。
